臺灣板橋地方法院刑事判決　　　　　　　 94年度訴字第126號
公　訴　人　臺灣板橋地方法院檢察署檢察官
被　　　告　甲○○
選任辯護人　戴端娜　律師
上列被告因強盜案件，經檢察官提起公訴（93年度偵字第10275
號），本院判決如下：
    主  文
甲○○無罪。
    理  由
一、本件公訴意旨略以：被告甲○○夥同另二名年籍不詳之成年
    男子，基於為自己不法所有之共同犯意聯絡，於民國92年4
    月22日下午4 時30分許，前往桃園縣八德市○○路961 巷口
    之「卡哇伊檳榔攤」，由甲○○進入檳榔攤內，持客觀上足
    堪作為兇器使用之開山刀1 把，架住店員乙○○之脖子，至
    使乙○○不能抗拒，而強取乙○○置於抽屜內之皮包1 個，
    內有現金新台幣（下同）4,000 元，復由另一名年籍不詳之
    男子進入檳榔攤內取走乙○○所有之SEWON 牌SG2000型行動
    電話1 支，得手後，甲○○即與該名不詳男子，搭乘由另一
    年籍不詳之成年男子所駕駛、車號不詳之白色自用小客車逃
    逸。嗣甲○○於該日下午6 時許，與羅傳賢一同前往台北縣
    三峽鎮○○路○ 段186 號之「雲峰通訊行」，將上開行動電
    話出售予該通訊行負責人孫志昂，孫志昂再將該行動電話轉
    售予不知情之林清雲，始經警調閱通聯紀錄循線查悉上情。
    因認被告涉有刑法第330 條第1 項、第328 條第1 項之加重
    強盜罪嫌。
二、按犯罪事實應依積極證據認定之，無證據不得認定其犯罪事
    實，刑事訴訟法第154 條第2 項定有明文；又依刑事訴訟法
    第301 條第1 項規定，不能證明被告犯罪者，即應諭知無罪
    之判決。次依最高法院91年度台上字第7496號、88年度台上
    字第4698號、84年度台上字第175 號等判決見解所示，犯罪
    事實之證明，不論係直接證據或間接證據，須於一般人均不
    致有所懷疑而得確信其為真實之程度，始得據為有罪之認定
    ，倘其證明尚未達於此程度而仍有合理懷疑存在時，本諸無
    罪推定之原則，自應為被告無罪之判決；而事實審法院對於
    證據之取捨，固有自由判斷之權，但其認定犯罪事實，仍應
    依證據，不能僅因被告之抗辯虛偽，即遽為有罪之認定。再
    者，被害人與一般證人不同，其與被告處於絕對相反之立場
    ，其陳述之目的，在使被告受刑事訴追處罰，內容未必完全
    真實，證明力自較一般證人之陳述薄弱。故被害人縱立於證
    人地位而為指證及陳述，且其指證、陳述無瑕疵可指，仍不
    得作為有罪判決之唯一依據，應調查其他證據以察其是否與
    事實相符，亦即仍須有補強證據以擔保其指證、陳述之真實
    性，始得採為斷罪之依據。最高法院亦著有94年度台上字第
    478 號判決見解，可資參照。
三、公訴意旨認被告涉有刑法第330 條第1 項、第328 條第1 項
    之加重強盜罪嫌，無非係以證人乙○○、丙○○、孫志昂之
    證言，及行動電話買賣讓渡書2 紙為其論據。而訊之被告於
    警詢、偵訊及本院審理中均堅詞否認有何強盜被害人乙○○
    之行動電話等財物之犯行，並於本院審理中辯稱：「乙○○
    所有之上開手機是在鶯歌鎮陶瓷博物館附近橋下撿到的，92
    年4 月22日下午下班後到鶯歌一帶閒逛，看到該手機遂撿拾
    起來，後來騎機車到丙○○三峽住處聊天，丙○○建議我將
    手機賣掉」等語。經查：
  (一)有關被告將乙○○遭強盜之SEWON 牌SG2000型行動電話出售
    予雲峰通訊行負責人孫志昂乙節，除有行動電話買賣讓渡書
    一紙在卷可查外，並經證人孫志昂於警詢、偵訊中證稱：「
    當時甲○○與丙○○二人一同前來賣手機給我，是於92年4
    月22日下午18時至18時30分之間前來。這二人（指丙○○、
    甲○○）一起來賣手機給我，丙○○拿P7689 型號手機、甲○○拿小妖姬（指SEWON 牌SG2000型）手機來賣，他們一起
    進來，並有交談，應該是熟識，小妖姬我賣1,800 元，二支
    手機一共以2,200 元收購。甲○○說手機是朋友給他的，他
    缺錢要賣，丙○○說他要賣的手機是他的」等語（見桃園地
    檢偵查卷第19頁、第62頁背面至63頁）。由證人孫志昂之證
    言與行動電話買賣讓渡書所載內容，至多僅能證明被告於案
    發當日（即22日）晚間6 時許持證人乙○○於該日下午4 時
    30分許遭強盜之SEWON 牌SG2000型行動電話1 具前往雲峰通
    訊行出售，至於被告何以持有上開乙○○被強盜之手機，則
    有多種可能，亦不能以此論斷被告即是因強盜犯行而取得該
    行動電話。
  (二)次查，證人乙○○於本院審理中具結證稱：「有關本案被搶
    的情形，因為是兩、三年前的事，我已印象模糊。搶我的人
    特徵如何，我也忘記了。之前我第一次指認林清雲，是因為
    警察告訴我說是林清雲使用我的手機，後來警察有拿小張影
    印的照片給我看，但照片很模糊，根本看不清楚，我也不記
    得是否就是口卡片上的照片。第二次拿給我指認的照片比較
    清楚，我以不記得是否為卷內的彩色照片。歹徒當時有戴口
    罩，我當時是看眼睛的特徵來指認。現在我已無法辨識在庭
    的被告是否為行搶的人，因為時間太久了。第二次指認時，
    警察從我描述的特徵中拿很多眼睛大的人的照片給我指認，
    並要我講出大概的特徵，從特徵憑直覺指認歹徒，我記得歹
    徒的特徵是眼睛很大、瘦瘦高高、留平頭，那些照片都是不
    同人的照片，讓我從中挑選，歹徒有戴口罩，且留平頭，只
    有被告眼部的特徵與歹徒最接近，那時被搶已經很害怕，所
    以沒有辦法記得很多。我被搶那時有穿很高的鞋子，而歹徒
    的身高比我穿高跟鞋的身高再高一點點，我的身高是156 公
    分，高跟鞋的高度我不確定，那時歹徒是正面拿刀押著我，
    距離我很近，刀鋒沒有抵住我，只是用手靠著我，都是正面
    對著我，我有正面看到押住我的歹徒，我所指認的就是押著
    我的歹徒，至於另一個歹徒則低頭在搜刮財物，我不知道長
    相」等語（見本院94年10月18日審理筆錄第3 至7 頁）。再
    對照證人乙○○於92年5 月21日第一次警詢中證稱：「經我
    現場指認，我記得就是口卡片林清雲男子，留平頭、手持開
    山刀、到我上班處所強盜我財物之人」等語（見桃園地檢署
    偵查卷第12頁），由證人乙○○於本案審理中所陳之第一次
    指認經過，已可見證人乙○○於警詢中所為第一次指認，受
    到警方相當程度之誤導及暗示，是此等指認已非可採。雖證
    人乙○○於第二次警詢中即指認本件被告為強盜之人，惟該
    證人於第二次警詢時係陳稱：「共遭三名歹徒強盜，二名戴
    口罩，其中一名男子留平頭，另一名男子有染金色頭髮，…
    （問：警方提示持你遭搶手機共同販售給他人之甲○○、丙○○二人口卡片及甲○○彩色照片供你指認，是否案發當天
    強盜你財物之人？）甲○○就是持開山刀強盜財物之人無誤
    」等語（見桃園地檢署偵查卷第13頁背面至14頁），觀之警
    方於詢問時，對於受指認者甲○○、丙○○二人，係以「持
    你遭搶手機共同販售給他人之甲○○、丙○○」等語加以描
    述，則證人乙○○之記憶，客觀顯已受到警方所告知之上開
    資訊之污染。再者，警方提供予證人乙○○指認之照片，為
    被告入監執行後蓄平頭之照片（見上開桃園地檢偵查卷第22
    頁），則該照片亦無法顯示被告於案發時之髮型是否亦為平
    頭，證人乙○○據該照片進而指出本件強盜之歹徒為被告甲○○，實難逕予採信。況依證人乙○○於偵訊中所述：「被
    告有用口罩，我只看到他眼睛很大，身高有170 多公分高」
    等語（見桃園地檢署偵查卷第46頁）以觀，強盜之歹徒當時
    既戴有口罩，五官中又僅有眼部特徵可供辨識，本件被告即
    便符合證人乙○○所述之眼睛較大之特徵，然此所謂「眼睛
    很大」之特徵，不僅不具獨特性，且有相對比較性，自不能
    以被告眼睛較大，而推認本件被告即為強盜之人。此外，證
    人乙○○復陳述歹徒身高約170 多公分，比證人當時穿高跟
    鞋後之身高還要高，然被告於本院審理中供稱其身高僅168
    公分，亦非全然符合證人乙○○所述身高特徵。則證人乙○○所為指述，既有上述瑕疵，又無其他證據佐證與事實相符
    ，自不得作為不利於被告之證據。
  (三)另被告先於第一次警詢中供稱：「92年4 月22日因無聊騎機
    車在鶯歌一帶閒逛，下午4 、5 點左右從鶯歌往三峽方向返
    家，拿去雲峰通訊行出售的手機是我撿到的，撿到的日期我
    忘記了，撿到的當天，我騎機車由鶯歌往三峽返家，行經三
    鶯大橋時，在路邊看到該手機，就撿起來放在身上帶回家，
    約一、二天以後才將該手機拿去通訊行販售，我是獨自一人
    去販售手機，沒有人跟我一起去」等語（見桃園地檢偵卷第
    5 頁）。嗣於92年7 月18日偵訊中供稱：「92年4 月22日我
    人在木柵殯儀館集合到板橋去做搭鷹架的工作，這是我自己
    去找的工，手機是我在三鶯大橋撿到的，時間在4 月22日下
    午4 、5 點左右，搭鷹架只要半天的時間，我不認識丙○○
    」等語（見桃園地檢偵卷第50頁背面至51頁）；復於同年8
    月1 日偵訊中供稱：「我是看到看板有收購中古手機，就拿
    進去賣給孫志昂。（問：為何丙○○說手機是你拿給他的？
    ）我不認識他」（見桃園地檢偵卷第第72頁背面）；又於同
    年8 月15日偵訊中供稱：「（問：你與丙○○一起賣手機給
    孫志昂？）我自己去賣手機，我不認識丙○○」等語（見桃
    園地檢偵卷第81頁）。惟於93年10月15日偵訊中改稱：「（
    問：92年4 月22日為何會與丙○○一同去賣手機？）因為那
    天我正好在街上逛，後來遇到他，他就請我和他一起去賣手
    機。手機是丙○○拿給我的，不是我撿到的，當初是因為被
    抓到後，害怕丙○○他們，所以才這樣說。丙○○只拿了一
    隻手機要我賣，其他的我不知道」等語（見板橋地檢偵卷第
    25至26頁）。由被告上開供述，固可見被告對於其持往雲峰
    通訊行販售之上述手機來源，先後陳述不一致。然由證人丙○○於警詢中陳稱：「92年4 月22日下午5 、6 點左右，甲○○持一支白色SEWON 牌SG2000型行動電話到我家找我，我
    就帶他到雲峰通訊行去販售該手機，價格約2,000 元左右，
    所得款項由我和甲○○共同花用殆盡，甲○○並沒有說該手
    機是強盜所得」等語（見桃園地檢偵卷第7 頁背面至第8 頁
    ）；及嗣於偵查中陳稱：「我沒有與甲○○去強盜，我們是
    因為做油漆工認識的，4 月22日那天甲○○晚上5 、6 點時
    打電話給我說要賣手機，我就介紹孫志昂給他認識，賣了2,
    000 元，他拿去買檳榔、飲料，沒有將錢分給我」等語；復
    於本院審理中具結證稱：「被告來找我說要去賣手機，我跟
    被告認識，被告說要賣手機，我就帶他去。讓渡書上註明『
    丙○○朋友』等語，是手機店老闆要求寫的。被告沒有告訴
    我手機來源，只說是他的，所以我一直以為手機是被告的，
    我們兩個人都有吸毒，沒有錢，才帶被告去賣手機。被告沒
    有提到在三鶯大橋附近撿到手機的事，老闆有說要用比較低
    的價格收購，但是沒有說手機有磨損、擦撞」等語（見本院
    94年9 月8 日審理筆錄第2 至8 頁）觀之，可見被告於本院
    審理中所辯撿到手機後，邀同證人丙○○一同持往雲峰通訊
    行出售等情，並非全然無稽。即使被告前於警詢及偵訊中，
    對於該手機之來源迭有不一致之供述，然依前開最高法院判
    決意旨所示，自不能僅因被告之抗辯虛偽，即遽為其有罪之
    認定。
  (四)綜上所述，既查無其他積極證據足資證明被告涉有強盜犯行
    ，倘其證明尚未達於此程度而仍有合理懷疑存在時，應為有
    利於被告之認定。本諸無罪推定之原則，自應為被告無罪之
    判決。
據上論斷，應依刑事訴訟法第301 條第1 項，判決如主文。
本案經檢察官魏正杰到庭執行職務。
中　　華　　民　　國　　94　　年　　11　　月　　8 　　日
                  刑事第十五庭  審判長法　官  林海祥
                                      法　官  朱敏賢
                                      法　官  汪怡君
上列正本證明與原本無異。
如不服本判決，應於送達後十日內向本院提出上訴狀。
                                      書記官  李郁禎
中　　華　　民　　國　　94　　年　　11　　月　　11　　日
